臺灣臺北地方法院民事判決　　　　　　 95年度訴字第12015號
原　　　告　甲○○
訴訟代理人　謝政達律師
　　　　　　楊景勛律師
被　　　告　國光汽車客運股份有限公司
法定代理人　乙○○
訴訟代理人　蔡順雄律師
　　　　　　曹詩羽律師
　　　　　　簡嘉宏律師
上列當事人間變更登記等事件，本院於民國96年1 月25日言詞辯
論終結，判決如下：
    主      文
原告之訴駁回。
訴訟費用由原告負擔。
    事實及理由
一、原告起訴主張略以：
（一）緣訴外人聯宏股份有限公司（下稱聯宏公司）於民國93年
      4 月22日股東常會中，獲選為被告公司之監察人，並指派
      訴外人李宏文為監察人法人代表，惟因李宏文業務繁忙，
      遂於95年3 月24日函請被告改派伊為監察人。惟被告於95
      年3 月28日函覆伊於擔任其公司之董事長期間，不無可能
      構成背信罪為由，拒絕接受，要求聯宏公司另行指派他人
      ，經聯宏公司於95年8 月23日向經濟部商業司函請糾正，
      經濟部遂命被告辦理變更登記監察人，惟被告迄今仍不願
      辦理變更，復經經濟部裁處罰鍰在案。
（二）伊以監察人身分於95年10月30日函知被告將於95年11月2
      日親赴被告公司查核業務及財務狀況，被告於同日函覆主
      張伊非被告之監察人，無權進行查核，伊於當日到場，遭
      被告拒絕進入，伊又於95年11月2 日函知被告將於同年11
      月7 日進行查核，被告又拒絕伊進入，伊再於95年11月7
      日函知將於同年11月10日進行查核，被告於95年11月8 日
      函知礙難辦理，伊多次主張，被告公司均不同意伊執行監
      察人職務，為此爰依公司法第27條、第218 條第1 項、公
      司之登記及認許辦法第15條之規定提起本訴等語。並聲明
      ：1.被告應向經濟部辦理變更公司登記事項中之監察人為
      原告。2.被告應交付原告95年各月自結資產負債表、主要
      財產之財產目錄、損益表、股東權益變動表、現金流量表
      、95年3 月起迄今之董事會會議紀錄及會議附件資料。
（三）對被告答辯之陳述：
    1.被告雖提出被證1 之股東臨時會議事錄，然該決議未經任
      何認證，尚難得以證明確有其上所載之出席股數及表決議
      程，尚待調閱相關文件查核。況被告以調差、降職、降級
      、資遣為手段，逼迫兼具股東身分之員工出賣並簽立概括
      授權之委託書，以不當聯結之方式，取得兼具員工身分股
      東之表決代理權，亦已違反公司法第177 條第1 項關於僅
      得就單次股東會具體委任之規定，依民法第71條、第72條
      之規定應屬無效。退步言之，即便認解任決議之出席股數
      與表決權數無瑕疵存在，該解任決議亦僅向將來發生其效
      力，並不影響伊請求其於解任決議前行使監察權之適格性
      ，而仍得請求查核至解任決議通過前（95年12月5 日）被
      告之業務與財務資料。
    2.被告雖答辯稱伊涉及背信罪嫌，不適合執行被告之監察人
      職務，惟公司法就監察人監察權之行使，並未有上述限制
      事由之法律規定；另中壢客運公司尚且將其場站出租予被
      告，被告之主要經營項目為國道運輸路線，與中壢客運公
      司從事地域性運輸服務有別，並無被告所稱競業關係存在
      。
二、被告則略以：
（一）查聯宏公司自93年4 月22日當選伊之監察人後，雖指派訴
      外人李宏文代表聯宏公司執行監察人職務，但其從未出席
      伊各項董監事會議，已明顯失職。後雖指派遭伊追究背信
      罪嫌之原告為代表人，執行監察人職務，仍屬不當，經伊
      公司第2 屆第22次董事會提案，並於95年12月5 日舉行第
      1 次股東臨時會決議通過解任聯宏公司之監察人職務，依
      法聯宏公司已非伊之監察人，聯宏公司及原告自無從行使
      監察人職權。是其請求伊公司變更監察人登記及交付伊公
      司之內部文件云云，顯無理由。
（二）次查，原告為伊之前董事長，任職期間，未經董事會決議
      ，即逕以伊之名義先行墊付諸多款項，已嚴重侵害伊之權
      益，原告實已涉嫌刑法背信罪嫌，業經伊提起刑事告訴。
      且據悉訴外人中壢客運近來因同業競爭，意圖干擾伊公司
      營運，竟由其董事長范振修向法院提出禁止伊公司辦理增
      資之假處分，幸經法院駁回在案，然渠等並未死心，仍與
      原告共同勾串，意圖窺視伊公司之營業秘密。故原告一再
      要求伊提供公司業務資料，以提供予中壢客運，顯有損害
      伊公司利益之虞。是以，本件原告既涉刑事背信罪嫌，實
      不宜擔任監督、查核公司業務執行之重責等語，資為抗辯
      。並聲明：原告之訴駁回。
三、本院得心證之理由：
（一）按股份有限公司之監察人得由股東會之決議隨時解任；股
      東會為前項解任之決議，應有代表已發行股份總數3 分之
      2 以上股東之出席，以出席股東表決權過半數之同意行之
      ，此觀公司法第227 條、第199 條第1 項、第2 項之規定
      即明。又公司股東會之普通決議或特別決議，固須有法定
      數額以上股份之股東出席，始得為之，惟欠缺此項定額所
      為決議，係屬股東會決議方法之違法，並非決議內容之違
      法，依公司法第189 條規定，僅得由股東於決議日起1 個
      月內，訴請法院撤銷決議，在未經撤銷前，並非當然無效
      （參照最高法院63年台上字第965 號判例、70年度台上字
      第594 號判決、76年度台上字第4048號判決意旨）。
（二）經查，本件被告於95年12月5 日召開股東臨時會，出席總
      股數42,857,020股，佔被告公司已發行股數（52,565,110
      股）之81.53%，原告亦出席該次股東臨時會，會中提案解
      任聯宏公司及原告之監察人職務，贊成者有36,328,172股
      ，佔出席比率84.77%等情，此有被告公司95年第1 次股東
      臨時會議事錄在卷可按（本院卷第46、47頁）。原告雖主
      張該次股東臨時會是否確有該議事錄上所載之股數出席及
      表決通過，尚不明確等語，惟揆諸前開說明，縱使該次股
      東臨時會欠缺法定數額以上股份之股東出席及表決，亦僅
      得由股東於決議日起1 個月內，訴請法院撤銷該決議，在
      未經撤銷前，並非當然無效。至原告主張被告以調差、降
      職、降級、資遣為手段，逼迫兼具股東身分之員工出賣並
      簽立概括授權之委託書，以不當聯結之方式，取得兼具員
      工身分股東之表決代理權乙節，原告就此並無法舉證以實
      其說，退步言之，縱原告此部分主張屬實，亦屬股東會之
      決議方法是否違背法令之問題，依公司法第189 條之規定
      ，亦僅得由股東於決議日起1 個月內，訴請法院撤銷該決
      議。本件原告既未舉證證明其業已於決議日起1 個月內，
      訴請法院撤銷該決議，則該決議自屬有效，聯宏公司既經
      該次股東臨時會決議解任其監察人職務，聯宏公司所指定
      代表行使職務之原告請求被告應向經濟部辦理變更公司登
      記事項中之監察人為原告，於法即屬無據。
（二）按監察人應監督公司業務之執行，並得隨時調查公司業務
      及財務狀況，查核簿冊文件，並得請求董事會或經理人提
      出報告，公司法第218 條第1 項固定有明文，惟本件聯宏
      公司已非被告之監察人，業如前述，則聯宏公司所指定代
      表行使職務之原告依法自無請求被告交付相關會計表冊、
      簿冊文件之權利。至原告雖稱該解任決議僅向將來發生其
      效力，並不影響其請求於解任決議前行使監察人權限之適
      格性，惟公司法並無監察人經股東會決議解任後，仍得請
      求於解任決議前行使監察人權限之規定，原告此部分主張
      實屬無據。
（三）從而，原告依公司法第27條、第218 條第1 項、公司之登
      記及認許辦法第15條之規定提起本件訴訟，請求被告應向
      經濟部辦理變更公司登記事項中之監察人為原告，及交付
      95年各月自結資產負債表、主要財產之財產目錄、損益表
      、股東權益變動表、現金流量表、95年3 月起迄今之董事
      會會議紀錄及會議附件資料，為無理由，應予駁回。
四、本件事證已臻明確，兩造其餘攻擊或防禦方法，經本院審酌
    後，認均與本件之結論無涉，茲不再一一論述，併予敘明。
五、據上論結，本件原告之訴為無理由，依民事訴訟法第78條，
    判決如主文。
中　　華　　民　　國　　96　　年　　2 　　月　　8 　　日
                  民事第一庭  法　官　蔡和憲
以上正本係照原本作成。
如對本判決上訴，須於判決送達後20日內向本院提出上訴狀。
中　　華　　民　　國　　96　　年　　2 　　月　　8 　　日
                              書記官  吳文雄
